【裁判字號】    98,中簡上,519
【裁判日期】    980917
【裁判案由】    竊盜
【裁判全文】
臺灣臺中地方法院刑事判決           98年度中簡上字第519號
上  訴  人
即  被  告  乙○○
      （原名陳惠文）
上列上訴人即被告因竊盜案件，不服本院臺中簡易庭98年度中簡
字第1071號中華民國98年4 月10日第一審簡易判決（聲請簡易判
決處刑案號：臺灣臺中地方法院檢察署98年度偵字第5493號），
提起上訴，本院管轄第二審之合議庭判決如下：
    主    文
上訴駁回。
    犯罪事實及理由
一、本案經本院合議庭審理結果，認第一審簡易判決，除誤載被
    告所竊取之流行飾品數量為「2 個」，應予更正為「3 個」
    外，其認事用法及量刑均無不當，應予維持，並引用本院第
    一審刑事簡易判決及臺灣臺中地方法院檢察署檢察官聲請簡
    易判決處刑書之記載（如附件一、二所示）。
二、上訴人即被告乙○○上訴意旨略以：當天係因小孩吵著要上
    廁所，急著要推小孩去上廁所，才忘記結帳，不是故意要偷
    東西，又原判決判刑太重，且未宣告緩刑云云。
三、經查：
  (一)本件被告竊盜犯罪事實，業據證人即吉安愛買復興店安全課
    員甲○○於偵查中證述：「從監視器上有看到被告把東西放
    入購物袋及嬰兒推車上，她出賣場時，我們就上前詢問，發
    現賣場的東西在她的購物袋及嬰兒車上，上面還有用毛巾蓋
    上掩飾…我們的結帳台是在地下1 樓，陳小姐是從1 樓的入
    口出去的」等語明確，並有被告將所竊得之物品藏在購物袋
    及嬰兒推車內以毛巾覆蓋掩飾之照片11張、被害人領回物品
    所出具之贓物認領保管單2 紙在卷可稽。雖被告以前詞置辯
    ，然其於警詢時已承認本件竊盜犯行，並供稱：「因為家中
    經濟狀況不好，所以才會下手行竊。供日常生活使用」等語
    。又依證人甲○○之證詞及卷內照片所示，被告並未使用購
    物車或購物籃，而係將洗衣精等物藏放在自己攜帶之購物袋
    及嬰兒推車內，上面再以毛巾覆蓋掩飾，且未依正常路徑從
    地下1 樓結帳櫃台出去，而是從1 樓入口處離開，被告主觀
    上有竊取該等物品之犯意甚明。況縱依被告所辯，當時急著
    帶小孩去上廁所，惟被告大可將購物袋及嬰兒推車暫寄放在
    賣場內或交由結帳櫃台人員保管，但被告捨此不為，而逕將
    購物袋及嬰兒推車攜出賣場外，所為顯與常情有違。縱據上
    述，被告所辯顯非可採，本件事證明確，其竊盜犯行堪以認
    定，被告上訴否認犯行，為無理由。
  (二)被告上訴雖又指原審量刑過重，且未宣告緩刑，惟關於刑之
    量定，係實體法上賦予法院得為自由裁量之事項，倘其未有
    逾越法律所規定之範圍，或濫用其權限，即不得任意指摘為
    違法，最高法院著有75年台上字第7033號判例可資參照，且
    在同一犯罪事實與情節，如別無其他加重或減輕之原因，下
    級審量定之刑，亦無過重或失輕之不當情形，則上級審法院
    對下級審法院之職權行使，原則上應予尊重（最高法院85年
    度台上字第2446號判決意旨參照）。本件被告所竊取之物品
    價值共新臺幣（下同）1,763 元，經查獲後已發還被害人，
    原審審酌被告犯罪之動機、目的、手段、所生損害及否認犯
    行之犯後態度，於法定量刑範圍內予以量處，原無不當，且
    量刑本屬法院就個案為裁量之職權，原審綜合各情，判處被
    告拘役20日，如易科罰金，以1,000 元折算1 日，且因被告
    否認犯行，難認其已悔改而無再犯之虞，而未宣告緩刑，難
    謂有何違法失當之處。因此，本院認被告以原審量刑過重，
    且未宣告為由，提起上訴，亦無理由。
四、綜上所述，被告竊盜犯行堪以認定。原審認事用法及量刑均
    稱妥適。被告仍持前詞提起上訴，為無理由，應予駁回。
五、被告行為後，刑法第41條已修正，並自98年9 月1 日施行，
    修正後該條第2 項規定：「依前項規定得易科罰金而未聲請
    易科罰金者，得以提供社會勞動6 小時折算1 日，易服社會
    勞動」。而刑法施行法第3 條之2 規定：「刑法第41條及第
    42條之1 之規定，於中華民國98年9 月1 日刑法修正施行前
    已裁判確定之處罰，未執行或執行未完畢者，亦適用之」，
    其立法理由謂：「依刑法第41條規定聲請易服社會勞動者，
    因條文已明定以社會勞動6 小時折算徒刑或拘役1 日，與易
    科罰金應於裁判主文諭知折算標準之情形不同，無須於裁判
    主文諭知…至於可否易服社會勞動，與可否易科罰金相同，
    皆屬於執行事項，非裁判量刑事項，故98年9 月1 日刑法修
    正施行前已裁判確定之處罰，未執行或執行未完畢者，無庸
    再向法院聲請裁定諭知折算標準」。準此，本件有修正後刑
    法第41條之適用，被告若未聲請易科罰金，得以提供社會勞
    動6 小時折算1 日，易服社會勞動，惟無須於本判決主文諭
    知，併予敘明。
據上論斷，應依刑事訴訟法第455 條之1 第1 項、第3 項、第
373 條、第368 條，判決如主文。
中    華    民    國    98    年    9     月    17    日
                  刑事第十一庭  審判長法  官  李雅俐
                                      法  官  蔡美華
                                      法  官  羅智文
上正本證明與原本無異。
本件不得上訴。
                                      書記官  鄭淑英
中    華    民    國    98    年    9     月    17    日
附錄本案論罪科刑法條
刑法第320條第1項
意圖為自己或第三人不法之所有，而竊取他人之動產者，為竊盜
罪，處5 年以下有期徒刑、拘役或5 百元以下罰金。


司法院資訊處製作；財團法人民間司法改革基金會備份。
